【裁判字號】    97,消債更,83
【裁判日期】    971210
【裁判案由】    聲請更生程序
【裁判全文】
臺灣彰化地方法院民事裁定            97年度消債更字第83號
聲  請  人
即 債務 人  己○○原名曾文.
債  權  人  安泰商業銀行股份有限公司
債  權  人  國泰世華商業銀行股份有限公司
債  權  人  日盛國際商業銀行股份有限公司
債  權  人  第一商業銀行股份有限公司
債  權  人  荷商荷蘭銀行股份有限公司
債  權  人  臺灣新光商業銀行股份有限公司
債  權  人  陽信商業銀行股份有限公司
債  權  人  丙○○○○○○○○○行股份有限公司
債  權  人  遠東商業銀行股份有限公司
債  權  人  大眾商業銀行股份有限公司
                        地下1.
債  權  人  中國信託商業銀行股份有限公司
債  權  人  美商花旗銀行股份有限公司
債  權  人  丁○○
債  權  人  甲○○
上列當事人間聲請消費者債務清理事件，本院裁定如下：
    主  文
債務人己○○自中華民國97年12月10日上午12時起開始更生程序
。
    理  由
一、按法院開始更生程序之裁定，應載明其年、月、日、時，並
    即時發生效力，消費者債務清理條例第45條第1項定有明文。
二、本件債務人己○○主張：其有不能清償債務情事，前已提出
    債權人清冊，並依照中華民國銀行公會會員辦理消費金融案
    件無擔保債務協商機制，以書面向最大債權金融機構安泰商
    業銀行股份有限公司（下稱安泰銀行）請求共同協商債務清
    償方案，雖經協商成立，然自民國94年起，因受景氣低迷影
    響，工作量減少，僅能擔任非正職臨時工，且債務人之母及
    祖母均無謀生及自給自足能力，生活上開銷大部分均賴債務
    人負擔，又因工作及生活上之需要，債務人遂於94年向第一
    銀行貸款購車，需月繳新台幣（下同）12,078元，加上每月
    28,024元之協商金額，每月應繳款項高達40,120元，以債務
    人96及97年每月薪資所得逐年減縮約為37,000元之情形下，
    根本無力繳納。因債權銀行僅著重債權之滿足，並未考量聲
    請人之最低基本生活需要，逕自訂定非聲請人能力所及的還
    款條件，致協商約定無法履行完畢，自屬不可歸責於債務人
    ，且其無擔保或無優先權之債務總額未逾1,200萬元，復未
    經法院裁定開始清算程序或宣告破產，爰向本院聲請更生等
    語。
三、經查：債務人所積欠之債務總額為3,487,416元，未逾1,200
    萬元，前依照銀行公會協商機制與安泰銀行等債權人成立協
    商，協商條件為月付28,024元，債務人並自陳因投資失利，
    又罹患類風濕關節炎，健康狀況不佳，受景氣影響，工件量
    減少，目前係臨時工受僱擔任挖土機司機，每月收入平均約
    37,000元，每月除17,464.4元之生活必要支出及車貸12,078
    元之負擔外，尚須支付其母乙○○及祖母戊○○○扶養費用
    各2,800元，此業據債務人提出財產及收入狀況說明書、財
    團法人彰化基督教醫院診斷書影本暨住院收據、重大傷病免
    自行部分負擔證明卡影本、郵政跨行匯款申請書影本、彰化
    縣稅捐稽徵處全國財產稅總歸戶財產查詢清單、土地登記謄
    本、彰化縣稅捐稽徵處房屋稅籍證明書、彰化縣稅捐稽徵處
    95年地價稅繳款書、三商美邦人壽保險股份有限公司出具之
    保單價值對帳單、財政部臺灣省中區國稅局95年度綜合所得
    稅各類所得資料清單、財團法人金融聯合徵信中心當事人綜
    合信用報告等在卷可稽。然查，債務人所主張個人之生活支
    出部分金額過高，且其母及祖母之生活支出，依法應由債務
    人與其兄弟姊妹四人共同分擔，爰參酌行政院主計處公告97
    年度臺灣省每人每月最低生活費9,829元之標準核算，債務
    人對其母及祖母每月扶養費為3,931.6元（計算式：9,829×
    2÷5＝3,931.6），故債務人每月生活必要支出為13,760.6
    元（計算式：9,829＋3,931.6＝13,760.6）。綜上，以債務
    人每月37,000元之收入，於履行協商金額28,024元及車貸應
    償還金額12,078元後，已不足支應個人及受其扶養親屬每月
    共13,760.6元之最低基本生活支出，則其應有消費者債務清
    理條例第151條第5項但書、第6項所定「因不可歸責於己之
    事由，致履行顯有重大困難」之情事。此外，再查債務人並
    無消費者債務清理條例第6條第3項、第8條或第46條各款所
    定駁回更生聲請之事由存在，則本件債務人聲請更生，應屬
    有據，爰裁定如主文。
中    華    民    國    97    年    12    月    10    日
              民事第一庭    法      官  羅培昌
上為正本係照原本作成。
本件不得抗告。
本裁定已於97年12月10日上午12時時公告。
中    華    民    國    97    年    12    月    10    日
                            書  記  官  吳金良


司法院資訊處製作；財團法人民間司法改革基金會備份。
